【裁判字號】    97,交聲,2883
【裁判日期】    980302
【裁判案由】    交管條例聲異
【裁判全文】
臺灣板橋地方法院交通事件裁定        97年度交聲字第2883號
原處分機關  交通部公路總局臺北區監理所板橋監理站
異  議  人
即受處分人  甲○○
上列受處分人因違反道路交通管理處罰條例案件，對於交通部公
路總局臺北區監理所板橋監理站民國97年10月13日所為之處分（
原處分：板監裁字第裁41-C00000000號），聲明異議，本院裁定
如下：
    主      文
異議駁回。
    理      由
一、本件異議意旨略以：異議人所有之車號J6D-905 號機車，於
    民國97年8 月4 日中午，停放在臺北縣汐止市○○○路100
    號前停車格內，員警四處尋找駕駛人，將駕駛人帶至警局並
    開立罰單，異議人隨後亦到警局了解狀況，因員警不發一語
    ，駕駛人及異議人均不知為何被罰，上開機車之車牌裝置位
    置與一般車牌無異，無論從任何角度，均能辨識車牌號碼，
    蒐證拍照時員警先拍原本之樣式，再動手將車牌扳起晃動後
    拍照，上開機車車牌並無不能辨識之情形，警方亦不能任意
    臨檢靜止未行駛之車輛，爰據此聲明異議，請求撤銷原處分
    等語。
二、按汽車（依道路交通管理處罰條例第3 條第8 款規定，包括
    機器腳踏車）已領有號牌而未懸掛或不依指定位置懸掛者，
    處汽車所有人新臺幣（下同）3600元以上10800 元以下罰鍰
    ，並禁止其行駛，且牌照亦應吊銷之，道路交通管理處罰條
    例第12條第1 項第7 款及同條第2 項分別定有明文。次按汽
    車號牌懸掛位置，除原設有固定位置外，應依下列規定懸掛
    固定：機器腳踏車及拖車號牌每車1 面，應正面懸掛於車輛
    後端之明顯適當位置，汽車號牌不得變造損毀、塗抹或粘貼
    其他材料、加裝邊框或霓虹燈、裝置旋轉架、顛倒懸掛或以
    安裝其他器具之方式使不能辨認其牌號，並不得以他物遮蔽
    ，如有污穢，致不能辨認其牌號時，應洗刷清楚，道路交通
    安全規則第11條第1 項第3 款及同條第2 項亦有明定。又究
    以汽車號牌制度建立之緣由，非單純在貫徹主管機關之車籍
    管理；其於交通違規或事故發生時，亦可便於相關單位發現
    違規或肇事之車輛駕駛人並予以究責，而具有辨識路上行駛
    中車輛之特定功效，對於道路交通安全之管理、維護，自屬
    重要；故為加強主管機關對於道路交通管理之有效性，及利
    於其他用路人對於車輛之識別並藉此保障渠等之行車安全等
    目的，立法者方以前揭規定課以汽車所有人必須依法懸掛汽
    車號牌之作為義務。而汽車所有人有無依前揭規定懸掛車牌
    ，又以其是否按道路交通安全規則第11條所規定之將汽車號
    牌懸掛於車輛前後端之「明顯適當位置」並保持其「清晰明
    確無任何不能辨識牌號之情形」為斷。由是可知，機車號牌
    之懸掛，當非僅懸掛於機車後端為已足，尚須其懸掛之角度
    、方向、位置，於該車輛行進中可達令他人得以清楚辨識該
    牌號之程度時，方符上揭規定意旨所指之「明顯適當位置」
    。
三、經查：
（一）本件異議人即受處分人甲○○所有之車牌號碼J6D-905 號
      重型機車於97年8 月4 日13時20分許，在臺北縣汐止市○
      ○○路100 號前，為警指稱有「號牌不依指定位置懸掛」
      即機車號牌上翹無法辨識牌號之違規情節而製單舉發之事
      實，為異議人所不爭執，且有臺北縣政府警察局97年8 月
      4 日北縣警交字第C00000000 號舉發違反道路交通管理事
      件通知單1 紙在卷可稽。異議人固辯稱上開機車車牌裝置
      位置原與一般車牌無異，無論從任何角度，均能辨識車牌
      號碼，是警方自行將車牌扳起後拍照，警方不能任意臨檢
      靜止中之車輛云云，惟證人即本案舉發員警侯春發已於本
      院審理時到庭具結證稱：當時伊在路上巡邏，看到駕駛人
      （案外人謝清順）騎著這輛機車從伊面前經過，後面的車
      牌翹得很高，看不清楚車牌（號碼），該車牌不是在正常
      的情形，因為怕駕駛人受傷，伊是尾隨駕駛人在他停車後
      才拍照的，駕駛人大概在伊跟車後騎了5 、60公尺就停車
      了，伊拍的4 張車牌照片，2 張是正常的，2 張是翹起的
      ，伊在追的時候本輛機車車牌是翹起來看不見車號的狀態
      ，就是無法辨識車號，追車時該機車車牌還會抖動等語（
      見本院97年11月27日訊問筆錄），又上開機車車牌確實可
      上扳翹起，與一般正常車牌角度不同之事實，亦有採證照
      片4 張附卷可考；此外，復參以證人侯春發與異議人及上
      開機車駕駛人謝清順均素不相識，並無恩怨糾紛可言，業
      據證人侯春發陳述明確，衡情當無甘冒偽證罪責任意構陷
      異議人違規之理，且證人侯春發證詞內容前後一貫，並無
      瑕疵可指等情，足認上開機車號牌之懸掛方式，確使他人
      難以於通常情形（機車行駛中他人由後方平行目視）下清
      楚辨識該號牌上之車號，即與前揭道路交通安全規則中所
      規定之機器腳踏車後方號牌應正面懸掛於車輛後端之「明
      顯適當位置」之要求不相符合，異議人不依指定位置懸掛
      號牌之違規事實堪以認定，警方自得對之製單舉發。
（二）異議人又辯稱上開機車係向友人購買，買來時就是這樣並
      未改動，且員警於舉發時未告知為何被罰云云，然揆諸前
      揭規定之立法意旨，將號牌懸掛於明顯適當位置既係為使
      交通管理機關辨明行駛中車輛是否獲得用路許可，亦使用
      路人、執法機關知悉行駛於路上之車輛為何人所有，藉以
      保障行車安全，維護社會秩序，則如車輛未依指定位置懸
      掛號牌，即不應上路行駛，異議人買入上開機車後，即為
      該車之所有人，本應注意檢查該車是否有違反相關交通法
      規所列規定而不得駕駛上路之情事，若有即應於修理或補
      救後才能讓該車上路行駛，竟任令該車於號牌未懸掛於車
      輛後端明顯適當位置之情形下上路行駛，即屬違反規定之
      行為，不論該車號牌係由何人動手改裝，異議人均不得藉
      以免責。又異議人於97年8 月4 日曾至警局了解本件違規
      狀況，並於警局簽收罰單（即舉發違反道路交通管理事件
      通知單）之事實，業據異議人坦承在卷，並經證人侯春發
      到庭具結證述屬實，而上開通知單上已載明違規事項為「
      號牌安裝旋轉架」，舉發違反法條為「道路交通管理處罰
      條例第12條第1 項第7 款」，足認異議人於遭舉發時已知
      悉本件違規事實為何（號牌不依指定位置懸掛），異議人
      上開所辯亦不足採。
四、綜上所述，異議人有號牌不依指定位置懸掛之違規事實明確
    ，原處分機關以異議人號牌不依指定位置懸掛為由，依道路
    交通管理處罰條例第12條第1 項第7 款、同條第2 項之規定
    ，裁處異議人罰鍰5400元並吊銷牌照，核無違誤，本件異議
    為無理由，應予駁回。
五、依道路交通案件處理辦法第19條，裁定如主文。
中    華    民    國    98    年    3     月    2     日
                        交通法庭  法  官  楊筑婷
上列正本證明與原本無異。
如不服本裁定，應於裁定送達後五日內敘明抗告理由，向本院提
出抗告狀。
                                  書記官  林怡君
中    華    民    國    98    年    3     月    2     日


司法院資訊處製作；財團法人民間司法改革基金會備份。
